【裁判字號】    90,上訴,1359
【裁判日期】    901128
【裁判案由】    偽造文書等
【裁判全文】
臺灣高等法院臺南分院刑事判決          九十年度上訴字第一三五九號       潛
      上  訴  人
      即  被  告  乙  ○  ○
右列上訴人因偽造文書等案件，不服臺灣臺南地方法院九十年度訴字第八五一號中華
民國九十年八月二十四日第一審判決（起訴案號：臺灣臺南地方法院檢察署九十年度
偵字第四四一五號），提起上訴，本院判決如左：
      主      文
上訴駁回。
乙○○緩刑伍年。
      事      實
一、乙○○意圖為自己不法之所有，於民國（下同）八十八年九月二十日招攬甲○○
    、楊振枝、劉愛義、蔡惠玲等多人參加其所組外標制互助會，活會會員月繳新台
    幣（下同）一萬元，且未經張金龍、江進同意，擅自以彼二人名義參加該組互
    助會，製作會員共三十一人之會單（其中甲○○編號為一與二、楊振枝編號為十
    九、劉愛義編號為十一至十三、蔡惠玲編號為二十及二十一、張金龍編號為二十
    九、江進編號為三十）交付各會員後，乙○○即基於概括犯意，先後多次偽造
    楊振枝、劉愛義、蔡惠玲、張金龍、江進簽名填寫標單冒標七會，使其他活會
    與死會會員陷於錯誤而交付會款共計二百一十萬元給乙○○，足以生損害於楊振
    枝、劉愛義、蔡惠玲、張金龍、江進、甲○○與其他會員，迄至九十年一月間
    ，乙○○因週轉困難而宣告止會，甲○○已繳納四十八萬元會款後始發現上情。
二、案經甲○○訴請臺灣臺南地方法院檢察署檢察官偵查起訴。
      理      由
一、前揭犯罪事實，迭據上訴人即被告龔茂雄於偵查中、原審及本院審理時供承不諱
    ，核與被害人陳建順指訴之情節相符，並有互助會單附卷可稽，被告自白核與事
    實相符，事證明確，被告犯行堪以認定。
二、按民間互助會標會時填寫會息之紙張，雖未書明有標單字樣，惟依民間互助會之
    習慣，參與標會者於標單上均登載有標會人之姓名及金額，則該紙張之記載，即
    足以表示登載名義人擬以上述金額標取該互助會用意之證明，為刑法第二百二十
    條第一項之準文書。核被告所為，係犯刑法第二百十六條第二百十條、第二百
    二十條第一項之行使偽造準私文書罪及第三百三十九第一項之詐欺取財罪。公訴
    人認被告係犯刑法第二百十條偽造文書罪嫌，而按互助會標單，因僅記載姓名及
    一定之金額，如徒憑該標單之內容觀之，殊不能明瞭其用意何在，必須依習慣或
    特約，始足以表示該金額係標取會款之利息，該姓名係標取會款之會員，而足以
    表示一定用意之證明，故該標單並非刑法第二百十條之私文書，而係同法第二百
    二十條第一項、第二百十條以文書論之私文書（最高法院八十七年台非字第一二
    號裁判參照），公訴人起訴法條，容有未洽，應予變更。被告偽造劉愛義等人之
    署押於標單上，偽造署押之行為，為偽造得標會單之準私文書行為之部分行為；
    其偽造得標會單後復持以行使，偽造之低度行為應為行使之高度行為所吸收，不
    另論罪。又被告同一次之詐欺行為，同時向多數會員詐取會款，係以一行為觸犯
    數個相同之詐欺罪名，為同種想像競合犯，依刑法第五十五條之規定，應從一重
    處斷。其先後多次行使偽造之準私文書及詐欺取財犯行，均時間緊接，犯罪構成
    要件相同，顯係基於概括之犯意反覆為之，皆為連續犯，依法各以一罪論並加重
    其刑。所犯行使偽造準私文書與詐欺取財犯行間，有方法結果之牽連關係，應從
    較重之行使偽造準私文書罪論處。原審審酌被告犯罪之動機、目的、手段、所生
    損害、素行、犯罪後坦承犯行及尚未與被害人達成和解賠償其損害等一切情狀，
    適用刑事訴訟法第三百條、刑法第五十六條、第二百十六條、第二百二十條第一
    項、第二百十條、第三百三十九條第一項、第五十五條、第三十八條第一項第二
    款、罰金罰鍰提高標準條例第一條前段，量處處有期徒刑壹年，以資懲儆。被告
    偽造劉愛義等人之標單七紙，為其所有供犯罪所用之物，雖未扣案，因無證據證
    明已滅失，依刑法第三十八條第一項第二款宣告沒收。偽造標單七紙既已沒收，
    其上偽造「楊振枝」、「劉愛義」、「蔡惠玲」、「張金龍」、「江進」名義
    之署押，則毋庸重複諭知沒收。本院經核原判決認事用法，均無不合，量刑亦屬
    妥適。被告上訴意旨，指摘原判決量刑過重，為無理由，應予駁回。
三、查被告未曾受有期徒刑以上刑之宣告，有前案資料查註紀錄表可查，因一時失慮
    ，觸犯刑章，歷經偵審程序及刑事判決教訓，已知警惕，且與會員劉愛義、蔡惠
    玲、張金龍成立和解，另對於會員楊振枝、江進、告訴人甲○○，亦表明雖未
    取得和解書，亦願分期主動還清全部會款，諒無再犯之虞，本院因認其所受宣告
    之刑，以暫不執行為適當，併諭知緩刑五年，以勵自新。
四、據上論斷，應依刑事訴訟法第三百六十八條，刑法第七十四條第一款，判決如主
    文。
本案經檢察官林炎昇到庭執行職務。
中  華  民  國      九  十      年      十  一      月      二十八      日
                                臺灣高等法院臺南分院刑事第五庭
                                    審判長法官  茆    臺    雲
              法官  李    文    福
                                          法官  蔡    長    林
右正本證明與原本無異。
如不服本判決，應於判決送達後十日內向本院提出上訴狀，其未敘述理由者並應於提
出上訴狀後十日內向本院補提理由書（應附繕本）。
                                    法院書記官  李    培    薇
中  華  民  國      九  十      年      十  一      月      二十九      日
附錄本案論罪科刑法條全文：
法第二百一十六條規定：
  行使第二百十條至第二百十五條之文書者，依偽造、變造文書或登載不實
事項或使登載不實事項之規定處斷。
刑法第二百二十條規定第一項：
  在紙上或物品上之文字、符號、圖畫、照像，依習慣或特約，足以為表示
其用意之證明者，關於本章及本章以外各罪，以文書論。
刑法第二百一十條規定：
  偽造、變造私文書，足以生損害於公眾或他人者，處五年以下有期徒刑。
刑法第三百三十九條第一項規定：
  意圖為自己或第三人不法之所有，以詐術使人將本人或第三人之物交付者
，處五年以下有期徒刑、拘役或科或併科一千元以下罰金。


司法院資訊處製作；財團法人民間司法改革基金會備份。
